臺灣臺中地方法院民事判決　　　　　100年度訴字第748號
原　　　告　高煒壕
被　　　告　吳雅芳
上列當事人間損害賠償事件，原告提起刑事附帶民事訴訟之損害
賠償事件，經本院刑事庭裁定移送（100年度附民字第63號），
本院於民國100年4月25日言詞辯論終結，判決如下：
    主  文
被告應給付原告新台幣捌萬元，及自民國一ＯＯ年二月十二日起
至清償日止，按年息百分之五計算之利息。
原告其餘之訴駁回。
本判決得假執行。但被告以新臺幣捌萬元為原告預供擔保後，得
免為假執行。
原告其餘假執行之聲請駁回。
    事實及理由
一、原告起訴主張：
（一）被告於民國98年12月間起至99年4月間止，基於意圖散布
      於眾及恐嚇之犯意，接續在其位於臺中市○○區○○路1
      段128號居處內，以電腦、網際網路設備連結至「雅虎交
      友」網站，在與原告使用之MSN分享空間布告欄及其雅虎
      奇摩交友網站心情日記，公然張貼內容為「請勸勸你的老
      大高先生，別老是愛玩弄女人真是要不得」、「你這隻網
      路淫蟲該現出原形ㄅ」、「請管管你們家那隻網路淫蟲高
      弟弟好嗎，這樣傷害別人可不是件好事」、「網路變態淫
      蟲高大設計師請看日記」、「等我哪天不爽，在把這隻網
      路淫蟲露屁屁的照分享給大家看，……只會玩弄女人的畜
      生，……那就等著哪天我瘋了把所有的資料發放到各大建
      設公司，馬的……我就看你怎麼死的……」、「要不是老
      爸說蟲自然有人會收拾牠，……我還真想陪蟲玩玩，也算
      是替自己要回一口氣，好好做人否則尼的天國將近」等如
      附表所示文字之方式，並張貼「高煒壕背面全裸照片」，
      在姓名年籍不詳「學姐」等人間，而指摘及傳述上開足以
      毀損原告名譽之事，以散布於眾，並使原告心生畏懼，致
      生危害於安全。被告上開妨害名譽、恐嚇之行為，經臺灣
      臺中地方法院100年度易字第422號判處拘役50日，如易科
      罰金，以新臺幣1千元折算1日，現由臺灣臺中地方法院檢
      察署檢察官上訴審理中。被告所為侵害原告之名譽權之人
      格權益情節重大，致使原告分別受有刑事案件檢察署開庭
      支出交通費新臺幣（下同）18,000元、委任律師費用8萬
      元、收入損失65萬元（含國營機場捷運和臺北雙子星102
      共構案延誤結案損失45萬元收入、喪失法務部行政執行署
      及士林行政執行處辦公廳舍新建工程承作資格損失20萬元
      收入），共計財產上損害748,000元，及原告遭此持續性
      網路散播攻擊行為，致身心、名譽受創甚深之非財產上損
      害100萬元，爰請求被告負擔損害賠償責任。
（二）對被告抗辯之陳述：被告於刑事庭所稱：原告要求被告傳
      送裸露照片，為被告拒絕，原告遂與被告斷絕聯絡，被告
      自覺感情上遭受欺騙等情為不實。原告請求財產上損害部
      分並無相關證據可提出，本件請求權依據係請求名譽權受
      損害，無其他權利受損。
（三）聲明：
     1、被告應給付原告1,748,000元，及自起訴狀繕本送達翌
        日起至清償日止，按年息5%計算之利息。
     2、被告應於本判決確定後30日將內容為：「吳雅芳道歉啟
        事：本人前於雅虎交友網站上數次發表不實內容，佯稱
        『請管管你們家那隻網路淫蟲高弟弟好嗎、這樣傷害別
        人可不是件好事』、『請勸勸你的老大高先生，別老是
        愛玩弄女人真是要不得』，造成高煒壕先生之名譽受損
        ，特此登報聲明道歉。」之道歉啟事，以二十級以上之
        標楷體粗黑字體，各刊登於蘋果日報及聯合晚報（A1版
        ）下半頁一日。
     3、願供擔保請准宣告假執行。
二、被告則以：對於本件臺灣臺中地方法院100年度易字第422號
    刑事判決所認定之被告散布文字誹謗、恐嚇之犯罪事實不爭
    執，但不同意原告之請求。並聲明：原告之訴及假執行之聲
    請均駁回；如受不利判決，請准供擔保免為假執行。
三、法院之判斷：
    原告主張被告有上開誹謗行為之事實，請求被告負擔損害賠
    償責任，為被告以前詞置辯，則本件應審究者厥為：被告言
    論行為是否屬侵害原告名譽權利之侵權行為？原告得否請求
    被告賠償財產上損害、非財產上損害，及刊登道歉啟事？經
    查：
（一）按名譽係個人在社會上享有一般對其品德、聲望或信譽等
      所加之評價，屬於個人在社會上所受之評價與尊重，而侵
      害名譽權，係指以言語、文字、漫畫或其他方法貶損他人
      在社會上之評價，使其受到他人憎惡、蔑視、侮辱、嘲笑
      、不齒與其來往；是否構成侵害名譽權，不以被害人主觀
      感受為準，應就社會一般人對其評價是否貶損，客觀判斷
      之。苟其行為足以使他人在社會上之評價受到貶損，不論
      故意或過失，均可構成侵權行為（最高法院90年台上字第
      646號判例、90年度台上字第1814號判決意旨參照）。本
      件原告主張被告於98年12月間起至99年4月間止，基於意
      圖散布於眾及恐嚇之犯意，接續在其位於臺中市○○區○
      ○路1段128號居處內，以電腦、網際網路設備連結至「雅
      虎交友」網站，在與原告使用之MSN分享空間布告欄及其
      雅虎奇摩交友網站心情日記，公然張貼內容為「請勸勸你
      的老大高先生，別老是愛玩弄女人真是要不得」等如附表
      所示文字之方式，並張貼高煒壕背面全裸照片，在姓名年
      籍不詳「學姐」等人間，而指摘及傳述上開足以毀損原告
      名譽之事，以散布於眾之事實，為被告所不爭執。而被告
      因上開散布文字誹謗行為已經本院刑事庭100年度易字第
      422號判決，被告散布文字誹謗罪，處拘役50日，如易科
      罰金，以1千元折算1日，亦有上開刑事案卷影本附卷可憑
      ，自堪信為真實。準此，被告所為上開張貼行為，既具有
      公示性，而其內容雖未連名帶姓具體指名為原告，然觀被
      告係將該內容張貼於「雅虎交友」網站中與原告使用之
      MSN分享空間布告欄及其雅虎奇摩交友網站心情日記上，
      被告於本院刑事庭審理時，復自承上開張貼內容所指摘之
      對象即為原告本人，又觀其內容用字淺白，語句明確，而
      上開文字以一般人之社會通念為客觀之判斷，均係有關原
      告個人人格之負面評價，在客觀上已足以使人對原告之人
      格聲譽產生懷疑，對於原告之人格評價、社會地位均造成
      負面貶抑，顯足使原告之名譽因此遭受損害。揆諸上開裁
      判意旨說明，被告所為上開行徑，在主觀上顯有故意貶損
      原告，及在客觀上不法侵害原告名譽，而該當民法侵權行
      為之構成要件至明。被告雖辯稱其係因遭原告感情欺騙始
      有張貼行為，惟參酌上開裁判意旨，被告行為既足以使他
      人在社會上之評價受到貶損，不論被告之動機為何，均已
      構成侵權行為，被告所辯云云，自不足取。
（二）按故意或過失不法侵害他人權利者，應負損害賠償責任；
      不法侵害他人之身體、健康、名譽、自由、信用、隱私、
      貞操，或不法侵害其他人格法益而情節重大者，被害人雖
      非財產上之損害，亦得請求賠償相當之金額，民法第184
      條第1項前段、第195條第1項前段分別定有明文。次按損
      害賠償之債，以有損害之發生及有責任原因之事實，並二
      者之間，有相當因果關係為成立要件。故原告所主張損害
      賠償之債，如不合於此項成立要件者，即難謂有損害賠償
      請求權存在（參最高法院48年台上字第481號判例要旨）
      。本件被告上開張貼行為，及所張貼之內容，顯係故意以
      不法手段侵害原告之名譽權，致原告受有損害，又原告所
      受之損害與被告之行為間，具有相當因果關係，應成立民
      法第184條第1項前段之侵權行為。則原告依侵權行為之規
      定，請求被告賠償，自屬有據。茲就原告主張之項目及金
      額，分述如下：
     1、原告主張因被告上開行徑，致其受有收入損失、刑事開
        庭交通費及委任律師費等之財產上損失748,000元云云
        。惟查，原告未能舉證證明其有上開財產之損失，及該
        財產損失，確係因被告上開誹謗之名譽權受損所致，則
        原告之財產損失與被告誹謗之侵權行為間既無相當因果
        關係存在，顯與侵權行為之構成要件有違，是原告上開
        請求，自無理由，應予駁回。
     2、本件被告以上揭張貼之內容貶損原告，原告精神上自受
        有痛苦，從而，原告依民法第195條第1項前段規定，請
        求被告應賠償精神慰撫金，即屬正當，應予准許。又按
        以人格權遭遇侵害，受有精神上之痛苦，而請求慰藉金
        之賠償，其核給之標準，須斟酌雙方之身分、資力與加
        害程度及其他各種情形核定相當之數額。且所謂「相當
        」，應以實際加害情形與其名譽影響是否重大及被害人
        之身分、地位與加害人之經濟情況等關係定之（最高法
        院86年度臺上字3537號判決意旨參照）。查本件原告高
        中畢業、職業為設計，非有固定薪資，被告高職畢業、
        現無業及無收入，業經兩造陳明在卷；又原告名下有投
        資天下閤廣告有限公司25萬元1筆，於96年度有薪資所
        得65萬元、利息所得10,316元、於97年度有薪資所得
        67,831元、利息所得9,604元、執行業務所得1,743,000
        元、於98年度有薪資所得261,600元、利息所得10,300
        元、股利憑單44,369元；被告名下無財產，僅於96年度
        有薪資所得40,500元、97年度有薪資所得179,989元、
        98年度有薪資所得390,080元及執行業務所得90元，亦
        有本院依職權調閱之兩造稅務電閘門財產所得調件明細
        表各1份附卷可憑，本院審酌上情、被告上開言論之內
        容、期間、兩造之身分、地位，及原告因被告之妨害名
        譽侵權行為所受精神上之痛苦等一切情狀，認原告請求
        被告賠償精神慰撫金100萬元，尚屬過高，以命被告給
        付8萬元為其精神損害之慰撫金為適當，超出部分之請
        求，則非正當，不應准許。
     3、按民法第195條第1項後段雖規定名譽被侵害者得請求為
        回復名譽之適當處分，所謂適當之處分，係指該處分在
        客觀上足以回復被害人之名譽且屬必要者而言，惟因法
        律並未具體規定各種不同之處分方法，故究竟如何處分
        始為適當，法院應斟酌被侵害之情形，予以決定。登報
        道歉是否認為適當，屬法院應予斟酌認定，而加以准駁
        之範圍，並非一經請求即應准許（最高法院56年度台上
        字第1464號、86年台上字第3706號、93年度台上字第
        2613號判決要旨參照）。又被害人請求加害人為刊登報
        紙之道歉啟事時，法院應斟酌被害人所受損害是否現尚
        存在，以及被害人名譽可否經由道歉啟事予以回復等各
        種情形決定之，並非所有名譽侵害，均得請求刊登道歉
        啟事。例如侵害名譽已歷相當時日，若刊登道歉啟事，
        除重新喚起世人記憶外，別無作用，或損害甚為輕微，
        或加害人已為更正啟事，或被害人之清白已被報導而為
        眾所週知者，即無准予刊登道歉之必要。本件原告雖請
        求被告於蘋果日報及聯合晚報（A1版）下半頁以二十級
        以上之標楷體粗黑字體刊登一日之道歉啟事，以為回復
        原告名譽之方法。惟原告主張被告侵害其名譽固屬為真
        ，然觀之被告上揭張貼所為不法行為，原告請求被告張
        貼之系爭道歉啟事，企圖以其人之道還治其人之身，無
        異以暴治暴，實非可取。又被告係於「雅虎交友」網站
        之MSN分享空間布告欄及其雅虎奇摩交友網站心情日記
        對原告為誹謗言論之張貼，僅為有使用及前往該布告欄
        及該網站者可得知悉，非以登報加以散佈流傳之方法為
        之，自不足使大多數百姓廣泛知之，衡諸常情，窺知系
        爭張貼文字本屬有限，且迄今已逾年餘，其侵害原告名
        譽之事實已告消失，原告請求被告於於蘋果日報及聯合
        晚報刊登道歉啟事，反而足以使本來不知原告被侵害名
        譽之社會大眾知悉此事，此對回復原告名譽並無助益，
        故非回復名譽之適當處分。而本院審酌前開判命被告賠
        償精神慰撫金，即已足以填補原告所受損害及回復名譽
        ，故原告請求於於蘋果日報及聯合晚報刊登如附帶民事
        訴狀訴之聲明2內容所示之道歉啟事，難認有必要，不
        應准許。
     4、綜上所述，原告依侵權行為損害賠償請求權，請求被告
        給付8萬元，及自起訴狀繕本送達被告之翌日即100年2
        月12日起至清償日止，按年息5%計算之利息，為有理由
        ，應予准許；逾此部分之請求，即屬無理由，應予駁回
        。
四、本件原告勝訴部分屬所命給付金額未逾50萬元之判決，爰依
    民事訴訟法第389條第1項第5款依職權宣告假執行；並酌定
    相當擔保金額於被告預供擔保而免為假執行。原告敗訴部分
    ，其假執行之聲請，亦因而失所依附，併予駁回之。
五、本件原告係於刑事訴訟程序提起民事訴訟，經本院刑事庭裁
    定移送前來，依刑事訴訟法第504條第2項規定，無庸繳納裁
    判費，且本件訴訟繫屬期間亦未增生訴訟費用事項，故無訴
    訟費用負擔問題。
六、本件判決之基礎已臻明確，兩造其餘之攻擊防禦方法及舉證
    ，核與判決無影響，毋庸一一論列，併此敘明。
七、據上論結，本件原告之訴為一部有理由，一部無理由，依民
    事訴訟法第389條第1項第5款、第392條第2項，判決如主文
    。
中    華    民    國    100    年     5    月    9    日
                  民事第一庭    法  官  周玉蘭
以上正本係照原本作成。
如對本判決上訴，須於判決送達後20日內向本院提出上訴狀（須
附繕本）。如委任律師提起上訴者，應一併繳納上訴審裁判費。
中    華    民    國    100    年     5    月    9    日
                                書記官  董美惠
附表：
┌─┬──────┬────────┬──────────────────┐
│編│ 行為時間   │   行為地點     │          行為內容                  │
│號│            │                │                                    │
├─┼──────┼────────┼──────────────────┤
│1 │2009/12/05  │Windows Live MSN│請勸勸你的老大高先生別老愛玩弄女人好│
│  │PM10:07:28  │                │嗎？？真是要不得ㄉ行為ㄟ            │
├─┼──────┼────────┼──────────────────┤
│2 │2009/12/05  │Windows Live MSN│你這隻網路淫蟲該現出原形            │
│  │PM02:39:46  │                │ㄅ..........................        │
├─┼──────┼────────┼──────────────────┤
│3 │2009/12/06  │Windows Live MSN│請管管你們家那隻網路淫蟲弟弟好嗎？這│
│  │AM05:42:03  │                │樣傷害人可不是件好事......          │
├─┼──────┼────────┼──────────────────┤
│4 │2009/12/10  │yahoo奇摩交友網 │網路變態淫蟲高大設計師請看日記      │
│  │AM00:16     │                │                                    │
├─┼──────┼────────┼──────────────────┤
│5 │2009/12/14  │yahoo奇摩交友網 │請問高先生                          │
│  │            │                │你這隻動物是不是沒了羞恥心          │
│  │            │                │是不是該去看一下"身心障礙科"        │
│  │            │                │你祖母就是看不慣你這種玩女人的心態  │
│  │            │                │我忘了提醒你                        │
│  │            │                │你該問問之前那兩隻畜生玩女人的下場  │
│  │            │                │同樣的                              │
│  │            │                │我也在提醒你這隻蟲                  │
│  │            │                │你祖母我等著你那吃飽沒事幹的律師    │
├─┼──────┼────────┼──────────────────┤
│6 │2009/12/28  │yahoo奇摩交友網 │等我哪天不爽                        │
│  │            │                │在把這隻網路淫蟲露屁屁的照分享給大家│
│  │            │                │看                                  │
│  │            │                │說我變態                            │
│  │            │                │對.. 我就喜歡把變態方法對付只會欺負 │
│  │            │                │人                                  │
│  │            │                │只會玩弄女人的畜生                  │
│  │            │                │說你不認識我                        │
│  │            │                │好.. 那就等著哪天我瘋了             │
│  │            │                │把所有的資料發放到各大建設公司      │
│  │            │                │馬的..我就看你怎麼死的              │
│  │            │                │要告我毀謗是吧                      │
│  │            │                │沒問題..我一條一條跟你算嚕          │
├─┼──────┼────────┼──────────────────┤
│7 │2009/12/30  │yahoo奇摩交友網 │先讓大家認識一下這隻蟲的樣子        │
│  │            │                │我想除了淫蟲沒有人會去檢舉          │
├─┼──────┼────────┼──────────────────┤
│8 │2009/12/31  │yahoo奇摩交友網 │就算被檢舉申訴                      │
│  │            │                │我也會不定期更換這隻淫蟲變態照片    │
│  │            │                │頂多更新一下                        │
│  │            │                │再放不就得了                        │
├─┼──────┼────────┼──────────────────┤
│9 │2010/01/04  │yahoo奇摩交友網 │莫名的人氣指數增加4枚               │
│  │            │                │天然淫蟲的照比may更有魅力           │
│  │            │                │為了滿足各位                        │
│  │            │                │等may有空加入VIP                    │
│  │            │                │一次三張                            │
│  │            │                │讓大伙欣賞個夠                      │
│  │            │                │我說高烽壕先生                      │
│  │            │                │為了你                              │
│  │            │                │馬的                                │
│  │            │                │我再買一次299                       │
│  │            │                │你以為就這樣在交友網裡善罷甘休嗎    │
│  │            │                │這場鬧局                            │
│  │            │                │直到may接到道歉電話為止             │
├─┼──────┼────────┼──────────────────┤
│10│2010/01/25  │yahoo奇摩交友網 │那隻蟲我會留著眼睛看牠怎麼死的      │
├─┼──────┼────────┼──────────────────┤
│11│2010/01/26  │yahoo奇摩交友網 │要不是老爸說蟲自然有人會收拾牠      │
│  │            │                │馬的                                │
│  │            │                │我還真想陪蟲玩玩                    │
│  │            │                │也算是替自己要回一口氣              │
│  │            │                │好好做人否則尼的天國將近            │
├─┼──────┼────────┼──────────────────┤
│12│2010/02/01  │yahoo奇摩交友網 │有些邪門的元帥.. 讓祂的弟子靠著網路 │
│  │            │                │當隻網蟲.. 又仗著懂個幾條保護壞人爛 │
│  │            │                │法律在網路行騙天下完後還會告人毀謗呢│
├─┼──────┼────────┼──────────────────┤
│13│2010/02/02  │yahoo奇摩交友網 │對方所提告的.. 讓人噴飯讓人啼笑皆非 │
│  │            │                │.. 如果學姐想看看這隻蟲的裸照在告訴 │
│  │            │                │May嘿                               │
├─┼──────┼────────┼──────────────────┤
│14│2010/02/08  │yahoo奇摩交友網 │我也被蟲檢舉過                      │
│  │            │                │因為我罵他淫蟲罵他幹                │
│  │            │                │幹.. 我還想問候他娘怎麼生出個淫蟲來 │
│  │            │                │你說是ㄅ高某某.. 我可沒說你是隻淫蟲 │
│  │            │                │哦                                  │
│  │            │                │快把這篇再拿去給警方當笑話ㄅ        │
│  │            │                │大家等著看ㄋ                        │
├─┼──────┼────────┼──────────────────┤
│15│2010/02/25  │yahoo奇摩交友網 │怎麼會那麼愛告人毀謗阿              │
│  │            │                │三小咧.. 只會躲在背後的作個臭卒仔   │
│  │            │                │每天來查看我的版.. 趕羚羊咧.. 我就是│
│  │            │                │想挑釁你怎樣                        │
│  │            │                │你有病是不是有本事再去告第三次辣    │
│  │            │                │你就做隻縮頭烏龜縮起來看來你的龜頭也│
│  │            │                │不怎麼樣嘛                          │
│  │            │                │爛鳥一隻                            │
│  │            │                │你這種變態永遠離不開網路            │
│  │            │                │從去年9月不段觀看我的版             │
│  │            │                │一有風吹草動馬上告上警局            │
│  │            │                │你是有被害妄想症逆                  │
│  │            │                │我勸你別再費心辣 告來告去還不是309條│
│  │            │                │310條                               │
│  │            │                │是怎樣... 有沒有新的花招阿          │
│  │            │                │大家都知道是你要我的裸露照片不成才翻│
│  │            │                │臉                                  │
│  │            │                │是我對不起你讓你無法繼續在這行騙天下│
│  │            │                │真是對不起喔... 網蟲                │
├─┼──────┼────────┼──────────────────┤
│16│2010/02/26  │yahoo奇摩交友網 │有機會到法官面前.. 麻煩牠在一哭二鬧 │
│  │            │                │三上吊給法官說                      │
│  │            │                │我這隻網蟲被毀謗說我是一隻淫蟲辣    │
│  │            │                │只怕到檢調就被刷下... 因為...無聊嘛 │
│  │            │                │各位看倌們... 有誰想要跟布丁到法院看│
│  │            │                │蟲的... 歡迎報名喔                  │
│  │            │                │布丁會包台遊覽車一一接送附中.晚餐   │
├─┼──────┼────────┼──────────────────┤
│17│2010/02/26  │yahoo奇摩交友網 │學姐.. 幫我約些人... 到法院看蟲阿   │
│  │21:13:06    │                │布丁會包一台遊覽車附中.午餐喔       │
├─┼──────┼────────┼──────────────────┤
│18│2010/02/26  │yahoo奇摩交友網 │布丁想邀請你到法院看蟲ㄟ            │
│  │21:45:48    │                │不知道你願不願意                    │
│  │            │                │順便帶你ㄉ好友風什麼雲ㄉ            │
│  │            │                │讓學姐一起辦牠好了                  │
├─┼──────┼────────┼──────────────────┤
│19│2010/02/26  │yahoo奇摩交友網 │邀你一同到法院看蟲                  │
│  │21:49:52    │                │報名要快喔                          │
├─┼──────┼────────┼──────────────────┤
│20│2010/02/27  │yahoo奇摩交友網 │有興趣一起來看隻蟲表演辣            │
│  │00:54:45    │                │牠華視演員訓練班出身ㄉ              │
│  │            │                │粉會演滴                            │
├─┼──────┼────────┼──────────────────┤
│21│2010/03/02  │yahoo奇摩交友網 │記得帶相機..拍拍蟲..讓牠上頭條      │
│  │0l:36:39    │                │                                    │
├─┼──────┼────────┼──────────────────┤
│22│2010/03/14  │yahoo奇摩交友網 │有本事就像我家那隻蟲一樣直接拿著證據│
│  │07:14:37    │                │到警局                              │
│  │            │                │一次不夠還可以像他不要臉的直接告到法│
│  │            │                │院"告"這字眼您是要演幾百年          │
│  │            │                │金正系奧戲拖平                      │
│  │            │                │拜託您了.. 我說蟲先生.. 布丁的遊覽車│
│  │            │                │等著載人到法院吃蟲大餐ㄋ            │
├─┼──────┼────────┼──────────────────┤
│23│2010/04/01  │yahoo奇摩交友網 │平隻帳深火海的蟲只會靠腰靠盃的      │
│  │23:05:40    │                │就如你所說的... 離不開ㄋ            │
│  │            │                │我是常被忌妒阿                      │
│  │            │                │阿不然為呵講不贏我.. 就跑去當爪耙子 │
│  │            │                │讓我被關                            │
└─┴──────┴────────┴──────────────────┘